【裁判字號】    97,訴,1237
【裁判日期】    971030
【裁判案由】    違反毒品危害防制條例
【裁判全文】
臺灣屏東地方法院刑事判決              97年度訴字第1237號
公  訴  人  臺灣屏東地方法院檢察署檢察官
被      告  甲○○
                    （另案臺灣屏東監獄竹田分監執行中）
上列被告因違反毒品危害防制條例案件，經檢察官提起公訴（97
年度毒偵字第1630號），茲因被告就被訴事實為有罪之陳述，經
告知簡式審判程序意旨，並聽取公訴人及被告之意見後，本院合
議庭裁定由受命法官獨任依簡式審判程序審理，判決如下：
    主  文
甲○○施用第一級毒品，累犯，處有期徒刑壹年肆月。
    事  實
一、甲○○有竊盜、毒品等多筆犯罪經法院判刑確定之紀錄，最
    近一次經有期徒刑執行完畢情形如下：
  (一)民國95年間因施用第一級毒品而違反毒品危害防制條例案件
    ，經本院95年度訴字第805號判處有期徒刑10月確定。
  (二)又95年間因另犯竊盜罪，經本院95年度簡字第1514號判處有
    期徒刑3 月確定。
  (三)上開(一)、(二)所示之刑，經本院96年度聲字第337 號裁定應執
    行有期徒刑1 年，於96年3 月21日入監執行，嗣因適用減刑
    條例，經本院96年度聲減字第940 號裁定減為有期徒刑5 月
    、1 月又15日，應執行有期徒刑6 月又15日，於96年10月2
    日期滿出監執行完畢。
二、又其前因施用毒品案件，經法院裁定令入勒戒處所施予觀察
    、勒戒，於87年7 月21日入所執行，因有繼續施用毒品傾向
    ，經裁定令入戒治處所施予強制戒治，87年8 月11日轉入執
    行，因無繼續施用毒品傾向，經裁定停止戒治，所餘期間付
    保護管束，於87年12月29日出所轉執行另案有期徒刑，期滿
    未經撤銷停止戒治執行完畢。嗣又因施用毒品案件，經本院
    94年度毒聲字第194 號裁定令入勒戒處所施予觀察、勒戒，
    於94年4 月3 日入所執行，因有繼續施用毒品傾向，經本院
    94年度毒聲字第267 號裁定令入戒治處所施予強制戒治，94
    年5 月31日轉入執行，94年12月26日期滿出所執行完畢。
三、詎其經前開有期徒刑及強制戒治執行完畢後5 年內，仍不知
    悔改，復基於施用第一級毒品之犯意，於97年5 月14日下午
    3 時許，在其位於屏東縣萬丹鄉社皮村社皮17之27號之住處
    內，以皮下注射之方式（針筒於查獲前已經丟棄而滅失），
    施用第一級毒品海洛因1 次。嗣為警於97年5 月15日至其上
    址住處進行毒品列管人口訪查時，發現其手臂注射痕跡而查
    獲。經採其尿液送驗結果，呈嗎啡即海洛因經人體水解代謝
    產物陽性反應。
四、案經屏東縣警察局內埔分局報告臺灣屏東地方法院檢察署檢
    察官偵查起訴。
    理  由
一、前揭施用第一級毒品海洛因之犯罪事實，業據被告甲○○於
    本院審理時自承不諱，其前揭時地經查獲後，經採尿送臺灣
    檢驗科技股份有限公司以氣相層析質譜儀法（GC／MS）檢驗
    結果，亦呈海洛因經人體代謝之產物即可待因、嗎啡陽性反
    應，有該公司97年5 月30日，編號KＺ000000000000號濫用藥
    物尿液檢驗報告附卷，乃鑑定機關本於專業知識暨以精密儀
    器測試所得之結論，自可憑信。被告甲○○自白施用海洛因
    ，堪信與事實相符。
二、被告甲○○前因施用毒品案件，經法院裁定令入勒戒處所施
    予觀察、勒戒，於87年7 月21日入所執行，因有繼續施用毒
    品傾向，經裁定令入戒治處所施予強制戒治，87年8 月11日
    轉入執行，因無繼續施用毒品傾向，經裁定停止戒治，所餘
    期間付保護管束，於87年12月29日出所轉執行另案有期徒刑
    ，期滿未經撤銷停止戒治執行完畢。嗣又因施用毒品案件，
    經本院94年度毒聲字第194 號裁定令入勒戒處所施予觀察、
    勒戒，於94年4 月3 日入所執行，因有繼續施用毒品傾向，
    經本院94年度毒聲字第267 號裁定令入戒治處所施予強制戒
    治，94年5 月31日轉入執行，94年12月26日期滿出所執行完
    畢，有臺灣高等法院被告前案紀錄表、臺灣屏東地方法院檢
    察署刑案資料查註紀錄表、全國施用毒品案件紀錄表、受觀
    察勒戒人毒品及前科紀錄簡列表各1 份在卷可按，其經觀察
    、勒戒、強制戒治執行完畢，5 年內再犯本件施用第一級毒
    品海洛因之犯罪事證已臻明確，應依法論科。
三、按海洛因為毒品危害防制條例第2 條第2 項第1 款規定之第
    一級毒品，除法律另有規定者外，不得持有、施用。核被告
    甲○○所為，係犯毒品危害防制條例第10條第1 項之施用第
    一級毒品罪。其因施用而持有海洛因之低度行為，應為施用
    之高度行為所吸收，不另論罪。又被告甲○○前因施用第一
    級毒品而違反毒品危害防制條例案件，經本院95年度訴字第
    805 號判處有期徒刑10月確定；又因犯竊盜罪，經本院95年
    度簡字第1514號判處有期徒刑3 月確定，2 者經本院96年度
    聲字第337 號裁定應執行有期徒刑1 年，於96年3 月21日入
    監執行，嗣因適用減刑條例，經本院96年度聲減字第940 號
    裁定減為有期徒刑5 月、1 月又15日，應執行有期徒刑6 月
    又15日，於96年10月2 日期滿出監執行完畢，有臺灣高等法
    院被告前案紀錄表及臺灣屏東地方法院檢察署刑案資料查註
    紀錄表各1 份在卷可按，其5 年之內再因故意犯有期徒刑以
    上刑之本罪，為累犯，應依法加重其刑。
四、爰審酌被告甲○○之年齡、品行、智識能力、犯罪手段、行
    為對法益造成侵害之程度，其為68年9 月8 日出生、受有國
    中畢業教育程度、從事屠宰業之人，有警詢年籍等資料附卷
    可參，並據其在本院審理時自陳在卷，年值青壯，又其前案
    紀錄除上開構成施用毒品訴追條件及累犯之要件，不再重複
    評價者外，尚有：(一)87年間因犯竊盜罪，經本院87年度少易
    字第1 號判處有期徒刑1 年2 月確定，於87年6 月19日入監
    執行；(二)又87年間另犯竊盜罪，經本院87年度易字第1138號
    判處有期徒刑1 年，與上開(一)所示之刑接續執行，於89年1
    月26日因縮刑假釋出監，依指揮書於89年5 月13日期滿未經
    撤銷假釋而執行完畢；(三)嗣前開構成累犯要件之刑執行完畢
    ，至本件判決前，復已因施用第一級毒品罪，經本院95年度
    訴字第331 號判處有期徒刑10月確定，於97年6 月30日入監
    執行，有臺灣高等法院被告前案紀錄表及臺灣屏東地方法院
    檢察署刑案資料查註紀錄表各1 份在卷可按，素行不良，茲
    就其施用毒品之犯罪類型，雖有認為僅屬自戕行為，並未涉
    侵害他人法益者，惟姑不論此見與我國現行刑事立法除就行
    為人藉自殘行為達到其他侵害國家、社會法益結果之目的，
    而在相關特別立法如妨害兵役治罪條例等特別法中定以處罰
    之規定外，向不加罰於單純自殘，甚或自殺行為所表彰之規
    範體系價值觀念相左，況毒品危害防制條例第10條所規定對
    施用毒品行為之處罰，其法定刑猶相當，或更甚（如施用第
    一級毒品罪）於刑法中關於故意「傷害他人」規定罪責，舉
    輕明重，足徵其規範保護之法益，原不在該「自戕」行為本
    身所造成行為人個人身體健康之有形侵害。蓋民主法治國家
    之所異於獨裁、集權社會，其國家政策、社會發展，均取決
    於以全體公民個人意志累積形成之群體意志，凡公民不分性
    別、學歷、職業、貧富、愚智，任由鴻儒碩彥至販夫走卒，
    其個人意志之表現就群體意志決定之形成，均屬等值，直接
    影響國家、社會整體之命運，至關重要，則個人基於自主、
    健全意思所表現之公民意志，不分良窳，均應尊重，然若有
    藉不正手段影響他人或自陷個人健全自主意志不能正常形成
    、表現者，不僅直接侵蝕公民群體意志形成之基礎，迫令其
    他自重慎行大眾均須承受建立在該不健全基礎形成之公共政
    策、社會生活品質之結果，對於國家、社會法益及人民全體
    利益，猶已構成危害，是如投票受賄罪所規範者，即在禁止
    公民匯集個人自主意志以形成群體意志之過程受不當影響及
    控制，即為適例。今毒品除可對個人身體健康造成有形傷害
    外，就人之身體及精神形成高度成癮性及依賴性，猶足以抑
    制個人表現其本於心性能力所為自主意志之決定，並進而造
    成群體意志表現遭不當扭曲之危險，直接影響國家、社會之
    發展，侵害至鉅，斷非僅止於個人健康之危害，被告甲○○
    迭因施用毒品而經觀察、勒戒、強制戒治及刑之執行矯治，
    未幾仍重蹈覆轍，除徵其守法觀念薄弱，堪認已施用毒品成
    習，積重難返，對其個人身心、家庭及國家、社會之危害非
    輕，並考量其犯罪施用毒品之情節，及其犯罪經查獲後，尚
    能坦認犯行，態度尚可等一切情狀，量處如主文所示之刑，
    以資儆懲。
五、未扣案而供被告本件施用海洛因犯罪使用之注射針筒，除據
    被告甲○○供稱於查獲前已經丟棄而滅失，依現有卷證復不
    能證明其尚存在，爰不另為沒收之諭知，附此敘明。
據上論斷，應依刑事訴訟法第273 條之1 第1 項、第299 條第1
項前段，毒品危害防制條例第10條第1 項，刑法第11條前段、第
47條第1 項，判決如主文。
本案經檢察官許英輝到庭執行職務
中    華    民    國    97    年    10    月    30    日
                  刑事第二庭    法  官  陳松檀
以上正本證明與原本無異。
如不服本判決應於收受本判決送達後10日內向本院提出上訴書狀
，其未敘述上訴理由者，並得於提起上訴後10日內向本院補提理
由書狀（均須按他造當事人之人數附繕本）「切勿逕送上級法院
」。
中    華    民    國    97    年    10    月    30    日
                                書記官  黃佳惠
附錄本件判決引用之法條：
毒品危害防制條例第10條
施用第一級毒品者，處6 月以上5 年以下有期徒刑。


司法院資訊處製作；財團法人民間司法改革基金會備份。
